【裁判字號】    97,訴,930
【裁判日期】    970731
【裁判案由】    毒品危害防制條例
【裁判全文】
臺灣基隆地方法院刑事判決               97年度訴字第930號
公  訴  人  臺灣基隆地方法院檢察署檢察官
被      告  乙○○
上列被告因違反毒品危害防制條例案件，經檢察官提起公訴（97
年度毒偵字第1362號），因被告所犯為死刑、無期徒刑、最輕本
刑為3 年以上有期徒刑或高等法院管轄第一審案件以外之罪，且
於準備程序進行中，被告先就被訴事實為有罪之陳述，經本院合
議庭裁定進行簡式審判程序，判決如下：
    主  文
乙○○施用第一級毒品，累犯，處有期徒刑捌月。
    事  實
一、乙○○前因前因施用毒品案件，經觀察、勒戒後，因認無繼
    續施用毒品之傾向，於民國87年9 月25日執行完畢釋放，並
    經臺灣基隆地方法院檢察署檢察官以87年度偵字第3970號不
    起訴處分（前開檢察署檢察官87年度偵字第3970號不起訴處
    分書與臺灣高等法院被告前案紀錄表將乙○○之身分證統一
    編號誤載為「Ｚ000000000號」），復因施用毒品案件，經觀
    察、勒戒後，因認有繼續施用毒品之傾向，經本院以88年度
    毒聲字第333 號裁定令入戒治處所強制戒治，於88年7 月28
    日因停止戒治出監，並因同案經本院以88年度訴字第138 號
    判決判處有期徒刑4 月確定，又因施用第一、二級毒品案件
    ，經臺灣高等法院以89年度上訴字第2447號判決判處有期徒
    刑6 月、4 月，應執行有期徒刑8 月確定，另經本院以88年
    度毒聲字第2033號裁定撤銷前開停止戒治，再度執行強制戒
    治，於89年11月15日執行完畢，翌日接續執行徒刑，復又因
    於強制戒治執行完畢後5 年內之93年3 月初某日至同年10月
    底某日施用第一級毒品，及於93年4 月中旬某日至同年10月
    底某日施用第二級毒品案件，經前開檢察署檢察官以93年度
    毒偵字第1741號提起公訴，由臺灣高等法院以94年度上訴字
    第15號判決判處有期徒刑8 月、7 月，應執行有期徒刑1 年
    1 月確定，再因施用第一、二級毒品案件，經本院以94年度
    訴字第460 號判決判處有期徒刑7 月、5 月，應執行有期徒
    刑10月確定；另因竊盜案件，經本院以94年度基簡字第606
    號判決判處有期徒刑3 月確定，復經本院依據中華民國96年
    罪犯減刑條例之規定，就前開94年度訴字第460 號及94年度
    基簡字第606 號判決所科之刑，以96年度聲減字第228 號裁
    定分別減刑為有期徒刑3 月15日、2 月15日及1 月15日，應
    執行有期徒刑6 月，與前開94年度上訴字第15號判決所科之
    刑接續執行，於96年7 月16日執行完畢。
二、詎乙○○仍未戒除毒癮惡習，於97年5 月5 日下午某時，在
    位於基隆市○○路226 巷7 號3 樓之居所內（起訴書關於施
    用毒品之時、地，誤載為「於97年5 月1 日上午11時，在基
    隆市○○區○○路28巷3 之1 號住處」，業經公訴檢察官當
    庭更正），以將第一級毒品海洛因置放於注射針筒內，加水
    混合後注射血管之方式，施用第一級毒品。嗣於97年5 月6
    日下午1 時40分許，在基隆市○○區○○街198 巷巷口為警
    查獲，並經警採集尿液送驗後，始悉上情。
三、案經基隆市警察局第二分局報請臺灣基隆地方法院檢察署檢
    察官偵查起訴。
    理  由
壹、程序事項
    被告乙○○所犯者非為死刑、無期徒刑、最輕本刑為3 年以
    上有期徒刑之罪或高等法院管轄第一審案件，其於準備程序
    進行中，先就被訴事實為有罪之陳述，經告知其簡式審判程
    序之旨，並聽取公訴人、被告之意見後，本院合議庭依刑事
    訴訟法第273 條之1 第1 項之規定，裁定由受命法官獨任以
    簡式審判程序進行本案之審理。
貳、實體事項
一、事實認定部分
    上開事實，業據被告於本院審理時坦承不諱，且被告為警查
    獲後，採集之尿液檢體經送臺灣尖端先進生技醫藥股份有限
    公司檢驗，確呈海洛因代謝物嗎啡之陽性檢驗結果，此有該
    公司97年5 月16日出具之濫用藥物檢驗報告及基隆市警察局
    第二分局偵辦毒品案件尿液檢體對照表可稽，另有被告手部
    注射針孔痕跡照片在卷可佐，足認被告之自白與事實相符，
    本件事證明確，被告犯行應堪認定。
二、論罪科刑部分
（一）按毒品危害防制條例於92年7 月9 日修正公布，自93年1
      月9 日施行，其中第20條、第23條將施用毒品之刑事處遇
      程序，區分為「初犯」、「5 年內再犯」及「5 年後再犯
      」，依其立法理由之說明：「初犯」，經觀察、勒戒或強
      制戒治後，應為不起訴處分或不付審理之裁定；經觀察、
      勒戒或強制戒治執行完畢釋放後，「5 年內再犯」者，因
      其再犯率甚高，原實施之觀察、勒戒及強制戒治既已無法
      收其實效，爰依法追訴或裁定交付審理，至於經觀察、勒
      戒或強制戒治執行完畢釋放後，「5 年後再犯」者，前所
      實施之觀察、勒戒或強制戒治已足以遮斷其施用毒品之毒
      癮，為期自新及協助其斷除毒癮，仍適用「初犯」之規定
      ，先經觀察、勒戒或強制戒治之程序，從而，僅限於「初
      犯」及「5 年後再犯」2 種情形，始應先經觀察、勒戒或
      強制戒治程序，倘被告於5 年內已再犯，經依法追訴處罰
      ，縱其第3 次（或第3 次以上）再度施用毒品之時間，在
      初犯經觀察、勒戒或強制戒治執行完畢釋放5 年以後，已
      不合於「5 年後再犯」之規定，且因已於「5 年內再犯」
      ，顯見其再犯率甚高，原實施觀察、勒戒或強制戒治，已
      無法收其實效，應依該條例第10條處罰（最高法院95年第
      7 次刑事庭會議決議可資參照）。本件被告前因施用毒品
      案件，經觀察、勒戒後，因認無繼續施用毒品之傾向，於
      87年9 月25日執行完畢釋放，復因施用第二級毒品案件經
      觀察、勒戒後，因認有繼續施用毒品之傾向，經本院以88
      年度毒聲字第333 號裁定令入戒治處所強制戒治，於88年
      7 月28日因停止戒治出監，並因同案經本院以88年度訴字
      第138 號判決判處有期徒刑4 月確定，又因施用第一、二
      級毒品案件，經臺灣高等法院以89年度上訴字第2447號判
      決判處有期徒刑6 月、4 月，應執行有期徒刑8 月確定，
      另經本院以88年度毒聲字第2033號裁定撤銷前開停止戒治
      ，再度執行強制戒治，於89年11月15日執行完畢，翌日接
      續執行徒刑，復又因於強制戒治執行完畢後5 年內之93年
      3 月初某日至同年10月底某日施用第一級毒品，及於93年
      4 月中旬某日至同年10月底某日施用第二級毒品案件，經
      前開檢察署檢察官以93年度毒偵字第1741號提起公訴，由
      臺灣高等法院以94年度上訴字第15號判決判處有期徒刑8
      月、7 月，應執行有期徒刑1 年1 月確定，再因施用第一
      、二級毒品案件，經本院以94年度訴字第460 號判決判處
      有期徒刑7 月、5 月，應執行有期徒刑10月確定，此有不
      起訴處分書、本院判決及臺灣高等法院被告前案紀錄表在
      卷可稽，是被告於所受強制戒治執行完畢釋放後5 年內已
      再犯，且經依法追訴處罰，足認原實施觀察、勒戒及強制
      戒治無法收其實效，縱被告本次犯行係於所受強制戒治執
      行完畢釋放5 年後所為，揆諸首揭說明，仍不合於毒品危
      害防制條例第20條第3 項規定之「5 年後再犯」，且因被
      告係於「5 年內再犯」，顯見其再犯率甚高，即應依法處
      罰。核被告所為，係犯毒品危害防制條例第10條第1 項之
      施用第一級毒品罪；被告持有第一級毒品海洛因以供施用
      ，持有之低度行為應為施用之高度行為所吸收，不另論罪
      。
（二）被告曾受如事實欄所載之徒刑執行完畢，此有臺灣高等法
      院被告前案紀錄表在卷可稽，其受徒刑之執行完畢，再為
      本件施用第一級毒品之犯行，係於5 年以內故意再犯有期
      徒刑以上之罪，為累犯，應依刑法第47條第1 項之規定加
      重其刑。
（三）爰審酌被告經觀察、勒戒及強制戒治，並經刑罰矯治後，
      竟未戒除毒癮之惡習，而再三施用毒品，顯認缺乏戒斷決
      心，然其所為僅屬戕害自身之行為，未侵犯其他法益，且
      於本院審理時坦認犯行，犯後態度尚屬良好等一切情狀，
      量處如主文所示之刑。
據上論斷，應依刑事訴訟法第273 條之1 第1 項、第299 條第1
項前段，毒品危害防制條例第10條第1 項、第23條第2 項，刑法
第11條前段、第47條第1 項，判決如主文。
本案經檢察官甲○○到庭執行職務。
中    華    民    國    97    年    7     月    31    日
                  刑事第二庭法    官  邰婉玲
以上正本證明與原本無異。
如不服本判決應於收受本判決後10日內向本院提出上訴書狀，其
未敘述上訴理由者，並得於提起上訴後10日內向本院補提理由書
狀（均須按他造當事人之人數附繕本）「切勿逕送上級法院」。
中    華    民    國    97    年    7     月    31    日
                            書 記 官  彭筠凱
附錄所犯法條：
毒品危害防制條例第10條第1項
施用第一級毒品者，處 6 月以上 5 年以下有期徒刑。


司法院資訊處製作；財團法人民間司法改革基金會備份。
